【裁判字號】    99,上訴,861
【裁判日期】    990622
【裁判案由】    違反毒品危害防制條例
【裁判全文】
臺灣高等法院高雄分院刑事判決         99年度上訴字第861號
上  訴  人  臺灣屏東地方法院檢察署檢察官
被      告  甲○○
選任辯護人  李育任  律師
上列上訴人因被告違反毒品危害防制條例案件，不服臺灣屏東地
方法院98年度訴字第885 號中華民國99年4 月6 日第一審判決（
起訴案號：臺灣屏東地方法院檢察署97年度偵續字第58號），提
起上訴，本院判決如下：
     主  文
上訴駁回。
     理  由
一、按不服地方法院之第一審判決而上訴者，應向管轄第二審之
    高等法院為之，上訴書狀應敘述具體理由，刑事訴訟法第36
    1 條第1 項、第2 項定有明文。而上訴書狀所述之上訴理
    由是否具體，係屬第二審審認之職權，如不符具體之要件，
    即應由第二審法院以上訴不合法律上之程式，依第367 條規
    定判決駁回，此觀之同法第361 條修法及其立法說明即明。
    至所謂之具體理由在適用上，自應求諸於上訴之目的予以理
    解，而委之於第二審就個案之裁量判斷，與同法第344 條第
    3 項規定，檢察官就告訴人之請求上訴，其應否提起，自有
    酌量之權，同其趣旨。是上訴，既係請求第二審法院撤銷或
    變更第一審判決之不服方法，則上訴理由之述，即應就原
    判決有如何足以撤銷、如何應予變更之事實上或法律上之事
    由，逐一記載述，為具體之指摘，必得以對第一審判決之
    採證認事或用法之正確性產生合理的懷疑，而達到足以動搖
    原判決使之成為不當或違法而得改判之程度（包括提出利己
    之事證，期使第二審法院採納，俾為有利之認定），方合乎
    具體之要求，而為合法之上訴。而屬法律專家之檢察官為被
    告之不利益所提起之第二審上訴，悉應同受節制濫行上訴之
    合目的性具體理由之審查。第二審於審查上訴理由時，在兼
    顧當事人應有受實質救濟機會之訴訟權保障下，自仍得行使
    必要之闡明權，使為完足之陳述，究明其上訴書狀之真義為
    何，然後再就上訴書狀之所載與原判決之全貌意旨為綜核、
    整體性之觀察，供為判斷之準據，俾求取衡平，始無乖於修
    法之本旨（參最高法院99年度台非字第59號判決意旨）。故
    提起第二審上訴，必係依據卷內既有訴訟資料或提出新事證
    ，指摘或表明第一審判決有何採證認事、用法或量刑等足以
    影響判決本旨之不當或違法，而構成應予撤銷之具體事由，
    始克當之（例如：依憑證據法則具體指出所採證據何以不具
    證據能力，或依憑卷證資料，明確指出所為證據證明力之判
    斷如何違背經驗、論理法則）；倘形式上雖已指出具體事由
    ，然該事由縱使屬實，亦不足以認為原判決有何不當或違法
    者（例如：對不具有調查必要性之證據，法院未依聲請調查
    亦未說明理由，或援用證據不當，但除去該證據仍應為同一
    事實之認定），皆難謂係具體理由，俾與第二審上訴制度旨
    在請求第二審法院撤銷、變更第一審不當或違法之判決，以
    實現個案救濟之立法目的相契合，並節制濫行上訴。又第二
    審法院認為上訴書狀未敘述理由或上訴有刑事訴訟法第362
    條前段之情形者，應以判決駁回之，同法第361 條第2 項、
    第367 條前段定有明文。是上訴書狀全未敘述理由者，應先
    命補正；已敘述理由但不具體者，毋庸命補正，應由第二審
    法院以判決逕予駁回上訴，未依法駁回者，有受理訴訟不當
    之違法，此有最高法院24年度總會決議第93號提案(四)可資參
    照，及該院所著97年台上字第892 號、第3889號判決，足資
    參考。
二、本件上訴人即檢察官於民國99年4 月21日收受原審判決後，
    在上訴期間內向本院提起上訴，上訴理由意旨略以：本件被
    告甲○○在同案被告黃任謙攜帶毒品至其住處分裝時，曾經
    由黃任謙告知為第二級毒品搖頭丸之事實，業據甲○○在警
    詢及偵訊中供承不諱，雖該搖頭丸其後經鑑定結果係第三級
    毒品愷他命，但其在分裝前已知分裝之物係毒品之事實，應
    無疑義，猶在該情況下幫黃任謙分裝，若謂其非黃某之共犯
    ，孰能置信。今被告甲○○有與黃任謙共同分裝毒品之事實
    ，既經原審認定屬實，自不應僅以同夥黃任謙為迴護甲○○
    之說詞，輕率認定許某係在不知情下分裝毒品。故原審以被
    告主觀上不具意圖販賣第三級毒品之犯意，而諭知被告無罪
    ，似不無再予審酌之必要等語，有其上訴書在卷可稽（見本
    院卷第5 頁）。惟按認定犯罪事實應依證據，而證據之證明
    力如何，則屬於法院判斷之自由，故事實審法院就案內所有
    證據，依法調查，本於所得之心證分別取捨而為事實之判斷
    ，茍於證據法則無所違背，當事人即不得專從證據之證明力
    上任意指摘，執為上訴之理由，亦經最高法院著有27年上字
    第2079號、46年台上字第529 號判例足資遵循。
三、經查：
  (一)本件被告甲○○因違反毒品危害防制條例案件，原經檢察官
    以其與黃任謙係朋友關係，其明知MDMA（俗稱搖頭丸）及 K
    他命（Ketamine）係毒品危害防制條例第2 條第2 項第2 款
    及第3 款所列之第二級及第三級毒品，不得意圖販賣而持有
    ，竟與黃任謙於96年10月2 日上午9 時10分許，在屏東縣崁
    頂鄉○○村○○路60之4 號其住處客廳內，由其手持夾鏈袋
    與黃任謙共同分裝搖頭丸及K 他命，嗣經警持搜索票於上述
    時地執行搜索，當場扣得黃任謙所有之K 他命2 包（分別毛
    重為28.22 公克及10.7公克）及搖頭丸28顆、電子磅秤1 臺
    、夾鍊袋1 大包及分裝吸管2 支，因認被告甲○○涉犯毒品
    危害防制條例第5 條第2 項及第3 項意圖販賣而持有第二級
    及第三級毒品罪嫌。惟其中被訴上開意圖販賣而持有第二級
    毒品MDMA（搖頭丸）部分，因經警查扣之上開藥錠28顆，其
    中21顆為白色圓形錠（驗餘數量為16顆），7 顆為白色橢圓
    形錠（驗餘數量為6 顆），經以氣相層析質譜儀法檢驗後，
    均僅檢出Acetaminophen 成分，並未含有毒品危害防制條例
    所規定之毒品成分一事，有臺灣屏東地方法院檢察署96安保
    字第288 號扣押物品清單、行政院衛生署管制藥品管理局97
    年1 月29日管檢字第0970000991號鑑定書各1 份附卷可稽（
    見偵二卷第33、85頁），故已由原審以該等藥錠既非第二級
    毒品MDMA，被告自無何意圖販賣而持有第二級毒品之犯行可
    言，而判決無罪在案，且未據檢察官上訴已告確定，合先敘
    明。
  (二)至其餘被訴意圖販賣而持有第三級毒品部分，亦經原審綜以
    ：本件上開扣案之粉末2 包，均為白色或無色透明結晶或結
    晶性粉末，其中1 包驗前重28.264公克（含塑膠袋及標籤，
    下同），驗餘重28.263公克，經以氣相層析質譜儀法檢驗後
    ，固檢出第三級毒品愷他命（Ketamine）成分，另1 包驗前
    重11.007公克，驗餘重11.006公克，經以同法檢驗後，則僅
    檢出Acetaminophen 成分一事，有前揭臺灣屏東地方法院檢
    察署96安保字第288 號扣押物品清單、行政院衛生署管制藥
    品管理局97年1 月29日管檢字第0970000991號鑑定書各1 份
    存卷可證。而就上開扣案之第三級毒品愷他命28.264公克，
    被告是否係基於販賣之意圖而持有，證人黃任謙固於偵訊時
    證稱：伊當時向被告說：「住處讓我借用一下，我等一下就
    走了」，被告幫伊拿分裝的袋子，把夾鏈袋一個一個袋口打
    開排好，讓伊把K 他命倒進去等語（見偵一卷第6 頁），惟
    亦證稱：當時被告有問伊分裝何物，伊叫被告不要問，分裝
    不到5 分鐘，就被警察捉到了，被告未和伊一起或幫伊賣過
    毒品，也不知道伊在賣毒品等語（見偵一卷第6 頁、偵二卷
    第64、91頁）。是依證人黃任謙所言，被告縱曾以「打開並
    排好用以分裝之夾鏈袋，使黃任謙將愷他命倒入」之行為，
    而對扣案之愷他命為短暫之管領支配，惟尚難謂被告對其彼
    時所管領支配之物品為第三級毒品愷他命一事已有所認識，
    更乏其他客觀事實得以表徵被告主觀上有販賣第三級毒品之
    意圖（見原判決第5-6 頁）。因認公訴人所提證據，不足認
    定被告有意圖販賣而持有第三級毒品之行為，所指出證明之
    方法，尚未達於通常一般之人均不致有所懷疑，得確信其為
    真實之程度，而有合理性懷疑之存在，此外復查無其他積極
    證據足認被告有何違反毒品危害防制條例之犯行，爰為諭知
    無罪之判決。已詳敘所憑之證據與認定之理由，而為論敘。
    且按所謂之「持有」，係指行為人將該條例所列管之毒品執
    持占有，而將之置於自己實力支配下之狀態而言；亦即必須
    行為人主觀上對該等毒品有執持占有之意思，客觀上有足以
    顯示實現其占有物上權利之行為，而實際上已將之置於自己
    實力得為支配之狀態，始足當之。如僅係偶然短暫經手，主
    觀上欠缺為自己執持占有之意思，客觀上亦無將之置於自己
    實力支配下之狀態，自與應評價為犯罪行為之「持有」有別
    （最高法院98年度台上字第854 號、第2366號判決意旨可資
    參考）。茲查，本件被告與當場遭查獲之毒品其關係如何，
    業經判決詳予論述謂：縱依證人黃任謙所言，被告有「打開
    並排好用以分裝之夾鏈袋，使黃任謙將愷他命倒入」之行為
    ，然此對扣案之愷他命僅屬短暫之管領支配，尚難謂被告對
    其彼時所管領支配之物品為第三級毒品愷他命一事已有所認
    識，更乏其他客觀事實得以表徵被告主觀上有販賣第三級毒
    品之意圖等語明確（見原判決第6 頁第3 行至第5 行）。自
    足認被告對該查獲之第三級毒品愷他命確僅係「短暫之偶然
    經手」，主觀上並無執持占有之意思，客觀上亦無實際支配
    之狀態。是按諸上開判決意旨，顯非持有該毒品，當自亦無
    販賣該第三級毒品之意圖，至為明確。從而，原審所為上開
    採證，係其職權上之合法行使，論述亦無違背經驗法則或論
    理法則之處。檢察官上訴理由僅擷取原判決數語，並未具體
    述原判決有如何足以撤銷、如何應予變更之事實上或法律
    上之事由，且依其所提理由，亦不足以認為原判決有何不當
    或違法，即無法對原判決之採證認事或用法之正確性產生合
    理的懷疑，而達到足以動搖原判決使之成為不當或違法而得
    改判之程度。是揆諸前揭說明，檢察官依前揭情詞提起上訴
    ，自難謂已依據卷內既有訴訟資料或其他新事證而敘述具體
    理由。
四、綜上所述，檢察官上訴意旨猶執業經原審調查後認無法證明
    被告所涉意圖販賣而持有第三級毒品犯行之相同證據資料，
    指摘原審判決被告無罪，有違採證之經驗法則及論理法則等
    語。經核並未依據卷內既有訴訟資料或提出新事實、新證據
    指出原判決有何不當或違法而為足以影響判決本旨，而構成
    應予撤銷之具體指摘事由，是其上訴指稱原審判決違誤，請
    求撤銷原判決，顯屬未敘述具體理由。按之上開規定，檢察
    官之上訴要屬違背法律上之程式，自應由本院依刑事訴訟法
    第367 條前段、第372 條規定，不經言詞辯論逕行判決如主
    文。
中    華    民    國    99    年    6     月    22    日
                  刑事第三庭    審判長法  官  莊崑山
                                      法  官  張意聰
                                      法  官  莊松泉
以上正本證明與原本無異。
本件判決被告不得上訴。
檢察官如不服本判決，應於收受本判決後10日內向本院提出上訴
書狀，其未敘述上訴理由者，並得於提起上訴後10日內向本院補
提理由書狀（均須按他造當事人之人數附繕本）「切勿逕送上級
法院」。
中    華    民    國    99    年    6     月    22    日
                                      書記官  葉淑華

司法院資訊處製作；財團法人民間司法改革基金會備份。
